【裁判字號】    97,易,1713
【裁判日期】    971003
【裁判案由】    妨害名譽
【裁判全文】
臺灣臺北地方法院刑事判決              97年度易字第1713號
公  訴  人  臺灣臺北地方法院檢察署檢察官
被      告  乙○○原名巫孟真.
上列被告因妨害名譽案件，經檢察官提起公訴（九十七年度偵字
第七三０四號），本院判決如下：
    主  文
乙○○公然侮辱人，處拘役肆拾日，如易科罰金，以新臺幣壹仟
元折算壹日。
    事  實
一、乙○○（原名巫孟真）前任職於「永達保險經紀人股份有限
    公司」（下稱永達公司），因佣金問題，曾開立支票四紙交
    付該公司北一之五營業處經理甲○○收執，而其中二紙支票
    已陸續兌現，嗣乙○○於民國九十五年八、九月間離職後，
    甲○○因認乙○○遲未解決另二紙票款問題，遂於九十六年
    九月十日提示其中一紙支票，然因存款不足而遭退票，詎乙
    ○○獲悉後，心生不滿，竟基於公然侮辱之犯意，於同日下
    午約五時許左右，在其所任職之臺北市○○○路一五六號六
    樓「台名保險經紀人股份有限公司」（下稱台名公司）辦公
    室內，書寫：「甲○○、呸、你是不是男人、欺負１個女人
    養２個小孩、豬狗不如」等文字，再利用傳真機，將該等文
    字連同甲○○之照片一紙，接續傳真至永達公司總公司（址
    設臺北市○○○路○段七九號五樓）、北一之五營業處（址
    設臺北市○○路○段二一六號四樓）、北一之六營業處（址
    設臺北市○○路○段二四四號一二樓）等永達公司營業處所
    內不特定人得以共見共聞之辦公室公用空間，而以：「豬狗
    不如」一語辱罵甲○○。
二、案經甲○○訴請臺灣臺北地方法院檢察署檢察官偵查起訴。
    理  由
一、訊據被告乙○○固坦承其有於前揭時、地傳真上開文字及照
    片至永達公司總公司、北一之五、北一之六營業處之事實，
    惟矢口否認有何公然侮辱犯行，辯稱：伊當初係幫伊所屬單
    位之業務員開立支票給告訴人甲○○作為擔保，其中部分已
    兌現，剩餘二紙由永達公司高階主管出面，以續期之佣金抵
    付，詎料告訴人竟又提示該二紙支票，伊很生氣，打電話給
    告訴人，但告訴人不接電話，伊才傳真罵告訴人，並無妨害
    名譽之意思云云。經查，前揭被告如何因告訴人提示其所開
    立之支票遭退票，遂在其所任職之台名公司辦公室內，書寫
    ：「甲○○、呸、你是不是男人、欺負１個女人養２個小孩
    、豬狗不如」等文字，再利用傳真機，將該等文字連同告訴
    人之照片一紙，傳真至永達公司總公司、北一之五、北一之
    六營業處內不特定人得以共見共聞之辦公室公用空間等事實
    ，業據證人即告訴人於本院審理時指證綦詳（見本院卷第二
    三至二五頁），並有上開傳真文字及告訴人照片附卷可稽（
    見他字卷第四至五頁），且為被告所是認，而「豬狗不如」
    一詞，依社會通念，顯屬對人詈罵之用語，足以使人難堪、
    貶損他人在社會上人格地位之評價，被告將「豬狗不如」之
    文字連同告訴人之照片，傳真至上開多數人得以共見共聞之
    永達公司營業處所內之辦公室公用空間，其主觀上應可預見
    其言詞足以使告訴人感受侮辱，仍為客觀上足使告訴人感受
    侮辱之言詞，其有損害告訴人名譽之故意，已堪認定。至其
    辯稱：因佣金問題而簽發給告訴人之支票，業已抵付完畢，
    告訴人竟又加以提示，伊很生氣，才罵告訴人云云，縱令屬
    實，亦僅係民事債權債務糾葛，苟被告認告訴人已無票據權
    利，當循合法途徑解決，斷無以前揭手法公然辱罵告訴人之
    理，所辯並無妨害名譽之意思云云，殊不足採。綜上所述，
    本件事證明確，被告犯行洵堪認定，應予依法論科。
二、核被告所為，係犯刑法第三百零九條第一項之公然侮辱罪。
    公訴意旨認被告應依同法第三百十條第二項之加重誹謗罪論
    處，惟按刑法第三百十條誹謗罪之成立，必須意圖散布於眾
    ，而指摘或傳述足以毀損他人名譽之具體事實，尚僅抽象的
    公然為謾罵或嘲弄，並未指摘具體事實，則屬刑法第三百零
    九條第一項公然侮辱罪範疇（最高法院八十六年度臺上字第
    六九二０號判決意旨參照），本案被告僅抽象的指告訴人「
    豬狗不如」，並無指摘告訴人該當「豬狗不如」之具體事實
    ，應屬公然侮辱範疇，公訴意旨認被告係犯刑法第三百十條
    第二項之加重誹謗罪，尚有未洽，惟此與起訴社會基本事實
    同一，本院自應予審理，並依法變更起訴法條。又被告於九
    十六年九月十日下午約五時許左右，先後傳真上開文字及告
    訴人照片至永達公司總公司、北一之五、北一之六營業處辦
    公室，係基於單一公然侮辱犯意而在密切接近之一定時間及
    空間內接續為之，應為接續犯。爰審酌被告並無前科，素行
    良好，身為智識健全之成年人，為佣金問題，恣意公開辱罵
    告訴人，毀損告訴人之人格及名譽，犯後又否認犯行，迄未
    獲告訴人諒解等一切情狀，量處如主文所示之刑，並諭知易
    科罰金之折算標準。
三、至公訴意旨另以：被告亦將上開文字及告訴人照片，傳真至
    南山人壽保險股份有限公司復興辦事營業處（下稱南山公司
    ）及永達公司其餘各地營業處所云云，然此業據被告否認在
    卷，且公訴人對於告訴人所稱被告此部分傳真侮辱之情形，
    有何佐證足以證明其陳述與事實相符，並未加以說明，尚難
    逕認被告確有此部分公然侮辱行為，自不能令負此部分罪責
    ，惟公訴意旨認此部分與本案起訴經論罪部分，有實質上一
    罪關係，爰不另為無罪之諭知，附此敘明。
據上論斷，應依刑事訴訟法第二百八十四條之一、第二百九十九
條第一項前段、第三百條，刑法第三百零九條第一項、第四十一
條第一項前段，刑法施行法第一條之一第一項、第二項前段，判
決如主文。
本案經檢察官江貞諭到庭執行職務
中    華    民    國  九十七  年    十    月    三    日
                  刑事第八庭法  官  陳芃宇
以上正本證明與原本無異。
如不服本判決，應於判決送達後10日內，向本院提出上訴狀。
                            書記官  徐鶯尹
中    華    民    國  九十七  年    十    月    九    日
附錄本案論罪科刑法條全文：
中華民國刑法第309條
（公然侮辱罪）
公然侮辱人者，處拘役或 3 百元以下罰金。
以強暴犯前項之罪者，處 1 年以下有期徒刑、拘役或 5 百元以
下罰金。


司法院資訊處製作；財團法人民間司法改革基金會備份。
